【裁判字號】    89,自,61
【裁判日期】    891110
【裁判案由】    詐欺
【裁判全文】
台灣基隆地方法院刑事判決                            八十九年度自字第六一號
    自  訴  人  甲○○
    被      告  乙○○
右列被告因詐欺案件，經自訴人提起自訴，本院判決如左：
    主      文
乙○○無罪。
    理      由
一、自訴意旨略以：自訴人甲○○於民國八十八年三月，參加被告乙○○為會首而在
    台北市○○路○段七一五巷八號龍浩計程車行所發起之民間互助會。八十九年二
    月，自訴人與另一會員平分最後一會。被告收取會款至八十八年二月二十四日，
    尚欠新台幣（下同）八萬元，被告自稱同年四月七日其定期存款到期，同月八日
    即可付款，並開立同面額之本票一張為證。詎本票到期無法兌現，被告表示再延
    一月，可以付款，惟屆期仍未付款，並置之不理迄今，因認被告涉有刑法第三百
    三十九條第一項之詐欺取財、第三百四十二條第一項之背信罪嫌云云。
二、自訴人認被告涉有詐欺取財罪嫌，僅提出本票及互助會單影本各一紙為證。訊據
    被告則堅決否認其有被訴之犯行，辯稱：其因事前往大陸，並非避不見面；會款
    八萬元已還六萬，只欠二萬；其間，其有支付自訴人利息等語。
三、按犯罪事實應依證據認定之，無證據不得推定其犯罪事實，刑事訴訟法第一百五
    十四條定有明文。次按刑法第三百三十九條第一項之詐欺取財罪，係以行為人意
    圖為自己或第三人不法之所有，施用詐術，使人將本人或第三人之物交付，為其
    構成要件。如行為人並無不法所有之意圖，或不具詐欺之故意，或並未施用詐術
    ，即與該罪之構成要件有間。再按刑法第三百四十二條第一項之背信罪，係以為
    他人處理事務，意圖為自己或第三人不法之利益，或損害本人之利益，而為違背
    其任務之行為，致生損害於本人之財產或其他利益，而為其構成要件。若行為人
    並未受委任而為他人處理事務，或無不法利益或損害本人利益之意圖，或不具背
    信之故意，或無背信之行為，即與該罪之構成要件有間。復按證據資料在證據法
    則上尚有對被告有利之存疑時，如無法依客觀方法排除此項合理之可疑時，依「
    罪疑利益歸被告原則」，不得以此項證據資料作為有罪判決之依據。再按認定被
    告有罪之事實應憑證據；如未能發現相當之證據，或證據不足以證明，自不能以
    推測或擬制之方法，以為裁判之基礎；且認定事實所憑之證據，其為訴訟上之證
    明，須達於通常一般人均不致有所懷疑，而得確信其為事實之程度者，始得據為
    有罪之認定；倘其證明尚未達到此一程度，而有合理之懷疑存在時，尚難為有罪
    之認定基礎；苟積極證據不足為不利於被告事實之認定時，即應為有利於被告之
    認定，更不必有何有利之證據（最高法院三十年上字第八一六號、四十年台上八
    六號、七十六年台上字第四九八六號判決參照）。此為當然之法理。經查：被告
    為會首而積欠自訴人會款八萬元，業已清償六萬元，僅餘二萬元；其間，並有支
    付自訴人利息五千元等情，已據自訴人自承甚明，並有收據三紙在卷可稽。被告
    僅係所收之會款未全部交付自訴人，並未對自訴人有何施用詐術之行為；而其答
    應一月後即五月即可清償，既非受自訴人之委任而處理事務，亦無任何背信行為
    出現。申言之，被告之未能如期清償，止於民事問題，並無詐欺取財或背信之之
    犯行。此外，復查無其他積極證據足以證明被告有何犯行，揆諸上述規定，不能
    證明被告犯罪，自應為其無罪之諭知。
四、據上論結，應依刑事訴訟法第三百四十三條、第三百零一條第一項判決如主文。
中      華      民      國    八十九    年    十一      月      十      日
                                    台灣基隆地方法院刑事庭
                                        法  官  陳  志  祥
右正本證明與原本無異。
如不服本判決，應於送達後十日內，向本院提出上訴狀。
中      華      民      國    八十九    年    十一      月     十四     日
                                        書記官  陸  清  敏


司法院資訊處製作；財團法人民間司法改革基金會備份。
